最高法院刑事判決                              八十八年度台上字第一二八○號
    上訴人  臺灣高等法院高雄分院檢察署檢察官
    被  告  甲○○
右上訴人因被告違反毒品危害防制條例案件，不服臺灣高等法院高雄分院中華民國八
十七年十二月九日第二審更審判決 (八十七年度上更(一)字第二二七號，起訴案號：臺
灣高雄地方法院檢察署八十六年度偵字第一三四七二號) ，提起上訴，本院判決如左
：
    主  文
上訴駁回。
    理  由
按刑事訴訟法第三百七十七條規定，上訴於第三審法院，非以判決違背法令為理由，
不得為之。是提起第三審上訴，應以原判決違背法令為理由，係屬法定要件。如果上
訴理由狀並未依據卷內訴訟資料，具體指摘原判決不適用何種法則或如何適用不當，
或所指摘原判決違法情事，顯與法律規定得為第三審上訴理由之違法情形，不相適合
時，均應認其上訴為違背法律上之程式，予以駁回。本件上訴意旨略稱：共同被告呂
伯娟於警訊、偵查及第一審之先前審理中，供稱向被告甲○○購買毒品海洛因，均無
二致。迨被告到案後，呂伯娟始改稱不認識被告，亦未曾向其購買海洛因。惟嗣後呂
伯娟已坦稱：「我公公 (指林來興) 來看守所會面時說，有二、三人到我家說如我到
法院亂說話，要帶走我的一兒一女，我很害怕所以不敢說」等語，並供述確向被告購
買海洛因三次無訛。原審未審酌呂伯娟及林來興之自由意思已受壓制，復未單獨傳訊
呂伯娟、林來興，以查明呂伯娟在警訊、偵查及第一審所供是否與事實相符，遽以呂
伯娟前後供述不一及林來興否認受脅迫等由，而為被告有利之認定，非但與證據法則
不符，且有調查未盡之違法云云。
惟查本件原判決以公訴意旨略稱：被告甲○○基於概括之犯意，自民國八十六年四月
間起，連續在高雄市○○○路二四六巷六號，以每小包新臺幣三千元之價格，販賣毒
品海洛因三次予呂伯娟等情，認被告犯有肅清煙毒條例第五條第一項販賣毒品罪嫌云
云。經審理結果，以共同被告呂伯娟於警訊、偵查及第一審雖供稱向被告購買毒品海
洛因，但其供述之買賣時間、次數及價格等情節，互有歧異；而於原審則又否認向被
告買過海洛因，前後不一，顯有瑕疵。至其於第一審供稱：「我公公 (指林來興) 來
看守所會面時說，有二、三人到我家說如我到法院亂說話，要帶走我的兒女」云云乙
節，業經林來興到庭否認，尚難認其嗣後所供未向被告購買海洛因，係受被告脅迫所
致。又呂伯娟為警查獲當時，經警逕行搜索被告之住處，並未發現被告在場，故其於
警訊供稱當時是要向被告購買海洛因，與常情不符。另又供稱於八十六年五月三十日
半夜約二點，向被告購買一包海洛因，惟被告於八十六年三、四月間起至六月間，均
在台東工作，亦據證人楊男榮證述屬實，且核對楊男榮之記工簿影本，被告於八十六
年五月三十日、三十一日確有上班之紀錄，顯難於該日返回高雄市之住所販賣海洛因
予呂伯娟。而警方自呂伯娟處查獲之紙條，雖載有被告之電話及呼叫器號碼，亦不能
執為被告販賣海洛因之證明。呂伯娟之供述既有瑕疵，復查無其他確實證據足資證明
被告販賣毒品，自不得僅憑該有瑕疵供述，遽為被告不利之認定。因認被告犯罪不能
證明，爰將第一審之有罪判決撤銷，改判諭知被告無罪，已詳敘其憑以認定之理由，
從形式上觀察，並無違背法令之處。按共同被告所為不利於己之供述，固得採為其他
共同被告犯罪之證據，但此項不利之供述，須無瑕疵可指，且就其他方面調查又與事
實相符者，始足當之。如無其他具有相當程度真實性之補強證據，足以證明其供述與
事實相符，即難專憑此項供述，為其他共同被告犯罪事實之認定。本件原判決就共同
被告呂伯娟所為向被告購買海洛因之供述，具有如何之瑕疵，且其嗣後改稱未曾向被
告購買，無從認係出於脅迫；又經警查獲之紙條上雖載有被告電話及呼叫器號碼，但
此與販賣毒品，在論理上並無必然的關聯，已於理由內詳加說明。並敘明復查無其他
確實證據足以證明被告販賣毒品，自不得僅憑呂伯娟之瑕疵供述，為其不利之認定，
核與卷證資料相符，其論敘及證據取捨亦無違經驗法則、論理法則或其他證據法則。
上訴意旨，就原審取捨證據職權之適法行使及原判決已說明事項，任意指摘，與法律
規定得為第三審上訴理由之違法情形不相適合，其上訴違背法律上之程式，應予駁回
。又本件係毒品危害防制條例修正施行前繫屬之案件，依修正後規定處理之，併予指
明。
據上論結，應依刑事訴訟法第三百九十五條前段，判決如主文。
中      華      民      國    八十八    年      三      月     十八     日
                              最高法院刑事第十一庭
                                  審判長法官  楊  文  翰
                                        法官  陳  正  庸
                                        法官  陳  世  雄
                                        法官  張  淳  淙
                                        法官  楊  商  江
      右正本證明與原本無異
                                              書  記  官
中      華      民      國    八十八    年      三      月    二十二    日
